【裁判字號】    95,台上,4649
【裁判日期】    950824
【裁判案由】    偽造文書
【裁判全文】
最高法院刑事判決            九十五年度台上字第四六四九號
    上  訴  人  甲○○
上列上訴人因偽造文書案件，不服台灣高等法院中華民國九十二
年十月二十八日第二審判決（九十二年度上訴字第三五二六號，
起訴案號：台灣桃園地方法院檢察署九十年度偵字第二一二一二
號），提起上訴，本院判決如下：
    主  文
原判決撤銷，發回台灣高等法院。
    理  由
本件原判決認定：上訴人甲○○明知其所持有之中正國際機場航
空站委由震旦關係企業製作之桃園中正國際航空站（下稱「中正
機場」）第一航廈停車場編號ＡＫＣ０二０號及另一編號不詳之
停車卡各一張，係經偽造而來，不得非法使用。竟基於幫助他人
行使偽造私文書之犯意，於民國八十九年七、八月間，將上開偽
造之停車卡二張，交付予知情之施鈐銘（業經不起訴處分確定）
持有，施鈐銘復基於幫助他人行使偽造私文書之犯意，將其中編
號ＡＫＣ０二０號偽造停車卡一張交予同樣知情之陳天寶（業經
不起訴處分確定）使用，陳天寶遂於九十年十月十四日下午四時
許，持該偽造之停車卡插入票卡機判讀為有效卡後，獲准進入中
正機場第一航廈入境停車場停車，足以生損害於公眾，嗣為警發
現陳天寶之形跡可疑，上前盤問而查獲等情。因認第一審論處上
訴人幫助行使偽造私文書，足以生損害於公眾罪刑之判決，為無
不合，予以維持，駁回上訴人在第二審之上訴，固非無見。
惟查：（一）客觀上為法院認定犯罪事實及適用法律基礎之證據
，雖已調查而其內容尚未明瞭者，即與未經調查無異，如遽行判
決，仍屬應於審判期日調查之證據未予調查之違背法令。原判決
以扣案停車卡經與真正公務停車卡比對結果，真正公務停車卡上
有顯示停車卡卡號，而扣案停車卡上卻未顯示任何資料，經測試
結果，該卡內亦無任何資料留存，且扣案停車卡經檢察官於偵查
中進行勘驗，結果認扣案偽造停車卡背面沒有書寫任何字樣，且
厚度較真卡厚等情，資為認定扣案停車卡確係偽造之停車卡之論
據（見原判決第四頁）。惟上訴人除否認有交付前開停車卡予他
人使用外，並辯稱扣案停車卡可能是真正之半成品，並非偽卡等
語。查依證人鍾鴻昌所證，扣案停車卡經測試結果，卡內所以未
顯示任何資料，有兩種可能，一種是本身為無效票，一種是人為
銷磁破壞，而所謂無效票，是指磁帶內沒有使用日期、期限、卡
號等任何資料等語（見偵查卷第十一頁）。另該證人亦稱：停車
卡分為三種，一種是公務停車卡，是一般塑膠材質；一種是駐埸
月票，亦為一般塑膠材質；另一種是停車場計時票券，是硬紙材
質，本次查獲之停車卡是一般旅客用之計費票券等語（見偵查卷
第十一頁反面），則磁帶內沒有使用日期、期限、卡號等任何資
料之停車卡既僅係無效卡票，且公務停車卡與一般旅客用之計費
票券停車卡使用之材質並不相同，能否僅因扣案一般旅客用停車
卡背面沒有書寫任何字樣，且厚度較公務卡厚，即謂扣案停車卡
係屬偽造之停車卡，非無研議之餘地。又查扣案停車卡究竟是偽
造之停車卡或真品之半成品，攸關上訴人有無幫助偽造停車卡之
犯行，自應調查明白，詳加釐清。原審未送經原製作之機構進行
鑑定，詳加調查，遽為不利於上訴人之論斷，非無調查職責未盡
之違法。（二）原判決認定上訴人將上開偽造之停車卡二張，交
付予知情之施鈐銘持有，施鈐銘復將其中編號ＡＫＣ０二０號偽
造停車卡一張交予同樣知情之陳天寶使用，陳天寶遂於九十年十
月十四日下午四時許，持該偽造之停車卡插入票卡機判讀為有效
卡後，獲准進入中正機場第一航廈入境停車場停車等情（見原判
決第一、二頁），如果無訛，則上訴人明知交付上開偽造之停車
卡予他人，將使他人免費停車而獲得財產上之不法利益，而仍交
付他人使用，其就使他人免費停車而獲得財產上不法利益之行為
，是否幫助另犯刑法第三百三十九條之一第二項之利用收費設備
詐欺罪，而為起訴效力所及？原審此部分疏未詳予審究，遽行判
決，亦嫌速斷。上訴人執以指摘原判決不當，尚非全無理由，應
認有撤銷發回更審之原因。
據上論結，應依刑事訴訟法第三百九十七條、第四百零一條，判
決如主文。
中    華    民    國  九十五  年    八    月  二十四  日
                      最高法院刑事第五庭
                          審判長法官  莊  登  照
                                法官  洪  明  輝
                                法官  黃  一  鑫
                                法官  林  秀  夫
                                法官  徐  昌  錦
      本件正本證明與原本無異
                                      書  記  官
中    華    民    國  九十五  年    八    月   三十   日
                                                      Ｋ


司法院資訊處製作；財團法人民間司法改革基金會備份。
